臺灣高等法院臺中分院刑事判決　　　 94年度交上訴字第283號
上　訴　人　臺灣臺中地方法院檢察署檢察官
上　訴　人
即　被　告　甲○○
選任辯護人　朱元宏律師
上列上訴人等因被告公共危險等案件，不服臺灣臺中地方法院中
華民國九十三年十一月二十二日第一審判決（民國九十三年度交
訴字第五八號，起訴案號：臺灣臺中地方法院檢察署民國九十三
年度偵字第一二一四號），提起上訴，本院判決如左：
    主 　 文
原判決關於業務過失致死部分及執行刑撤銷。
甲○○從事業務之人，因業務上之過失致人於死，處有期徒刑壹
年參月。
其他上訴駁回。
駁回上訴與撤銷改判部分所處之刑，應執行有期徒刑壹年玖月。
　  事 　 實
一、甲○○為巨業交通股份有限公司之大客車司機，負責駕駛運
    送乘客，為從事業務之人，於民國（下同）九十二年十二月
    二十五日十時十二分許，駕駛車牌號碼九Ｕ－六六七號營業
    用大客車執行業務，行經臺中縣龍井鄉○○路二八六號坪頂
    加油站前方數十公尺附近彎道之慢車道時，原應注意上開慢
    車道之行車速度限制為時速四十公里，且應隨時注意前車之
    行動，亦應注意汽車行駛時之車前狀況，並隨時採取必要之
    安全措施及汽車行經彎道時不得超車之規定，竟均疏未注意
    ，以時速約七十公里之速度行駛於上開路段，適有張絮涵騎
    乘車牌號碼ＺＥＱ－七三八號輕型機車在其同向前方行駛，
    甲○○欲超越張絮涵而於超速駕駛中按鳴喇叭驅趕，未等待
    張絮涵允讓，即拉近二車之距離，張絮涵乃駕車偏右緊急避
    讓，因被迫駛入慢車道邊線外緣之不平路面，致人車向左傾
    倒，甲○○復未注意前車動向而超車，致張絮涵之安全帽、
    頭部等多處遭甲○○右後車輪輾過，機車倒地往前刮地一段
    距離，造成張絮涵顱腦挫裂創，胸部挫傷併內出血，導致外
    傷性休克，送醫不治死亡。甲○○駕駛動力交通工具超越前
    車，聽見右後方有輾壓異物爆裂聲響，應知肇事且有致人死
    傷之預見，未立即停車處理，竟另行本於逃逸之未必故意，
    駕車駛離現場，仍駕車超速行駛至數十公尺之外，幸為目擊
    者郭水波駕車追及，始迴轉至現場善後。
二、案經公訴人據報相驗自動檢舉及死者張絮涵之父乙○○訴由
    臺灣臺中地方法院檢察署檢察官偵查起訴。
    理　  由
一、訊據上訴人即被告（下稱被告）甲○○固坦承於右揭時、地
    超速行駛，及因其車後輪碾壓致被害人張絮涵死亡之事實，
    惟辯稱：係被害人騎上加油站水泥斜坡，因該水泥斜坡高低
    不平，才導致被害人跌倒，雖有爆裂聲音，但以為係壓到寶
    特瓶或安全帽等物，伊根本不知有車禍發生，並未肇事逃逸
    云云，惟經原審勘驗被告車上監視器所拍攝之錄影帶轉錄之
    光碟片內容，被告於慢車道內行駛之速度甚快，而於光碟所
    示之十時十二分三十七秒時，被告車前已明顯可見二部機車
    ，被告自此不斷追趕、逼近前車，毫無減速，另部機車向右
    閃躲後，被害人之機車仍位於被告之大客車前方，在慢車道
    中央行駛，而被告於十時十二分五十秒按鳴喇叭後，未等待
    被害人允讓，即拉近二車之距離，於十時十二分五十二秒，
    被害人雖有稍微偏右，但被告之大客車仍緊追在後，（被害
    人機車後方地上已有大客車之車影），而在十二分五十五秒
    被告開始超車時，仍可明顯看到被害人之機車位於大客車之
    右前方，十二分五十六秒機車始由大客車之右前方消失，而
    在大客車右後角往前拍攝之畫面上，自十二分五十二秒開始
    已可看到被害人之機車行駛在道路邊線上，於五十六秒被害
    人始超出邊線行駛，此時亦為被告與被害人併行之開始。而
    依道路交通事故調查表所繪之現場圖，該慢車道僅五點四公
    尺，被告自稱其大客車面寬二點五公尺，若被告一直行駛在
    道路當中，則可供被害人行駛之空間已屬有限，極可能一不
    小心便將被害人逼出邊線之外，此有道路交通事故現場圖、
    道路交通調查報告表（一）、（二）、行車車速紀錄器各一
    件、監視器翻拍照片二十四組（共四頁）在卷可稽。
二、按「行車速度，在設有快慢車道分隔線之慢車道上，時速不
    得超過四十公里」；「汽車駕駛人駕車時應注意車前狀況，
    並隨時採取必要之安全措施」；「汽車超車時應依：一、行
    經彎道時不得超車。．．五、前行車減速靠邊或以手勢或亮
    右方向燈表示允讓後，後行車始得超越。超越時應顯示左方
    向燈並於前車左側保持半公尺以上之間隔超過，行至安全距
    離後，再顯示右方向燈駛入原行路線」，道路交通安全規則
    第九十三條第一項第一款、第九十四條第三項、第一百零一
    條第一款、第五款分別定有明文，被告駕車自應注意上述道
    路交通安全規則之規定。再依卷附之交通事故調查報告表所
    載，本件肇事時、地之天候、路況皆良好，肇事當時，被告
    亦無不能注意之情事，其竟疏未注意及此，以約時速七十公
    里之速度行駛，迫使前車讓至右側，此由相驗卷第六四頁、
    十二分四十九秒、五十一秒、五十二秒之五組照片中各組下
    面兩張照片顯示，大客車距離分隔島及慢車道之邊線之比例
    均為右邊明顯寬於左邊，又依光碟片顯示五十五秒開始超車
    後，雖被害人機車仍與被告之大客車併行，但被告隨即回復
    行駛在道路當中，此由相卷第六五頁，十二分五十七秒、五
    十八秒（倒地前）三組照片之各組下面兩張照片顯示，大客
    車距離分隔島及慢車道之邊線之比例為右邊與左邊寬度相近
    ，甚且右邊寬於左邊可知，且由光碟中亦明顯可見被害人倒
    地前，被告左右搖動方向盤，大客車與路邊之距離於被害人
    倒地前是在縮小當中，且未等完全超越被害人後始回到其原
    行路線，致被害人因緊急閃避而駛出邊線，復因路面不平而
    跌落地面，並遭被告所駕駛之大客車後輪輾過，被告為大客
    車司機，經常行駛慢車道，對該處之路寬，當地為彎道，有
    加油站等情形事應知之甚詳，其竟執意在該地點超車，致生
    本件車禍，被告有過失甚為明顯，況本件經送臺灣省臺中縣
    區車輛行車事故鑑定委員會鑑定及臺灣省汽車肇事覆議鑑定
    委員會覆議結果，亦持相同看法，有該鑑定意見書及覆議函
    可稽，益證被告之行為有過失，被告所辯自無可採。又被害
    人張絮涵確係因本件車禍致顱腦挫裂創，胸部挫傷併內出血
    等傷害死亡，亦經檢察官督同法醫師相驗明確，並有勘驗筆
    錄、驗斷書、相驗屍體證明書附卷足憑，被告之過失行為與
    被害人死亡間，具有相當因果關係。被告於超車過程中輾壓
    被害人，並感覺到大客車之震動及聽到聲響，且於向後查看
    後，於十時十三分十秒將大客車靠邊，幾乎停止（此有錄影
    光碟內容可查），卻未下車隨即起行，被告為職業司機，其
    既明知慢車道甚為狹窄，復超速按鳴喇叭驅趕被害人，致被
    害人偏右避讓，被迫駛入右側邊線外緣之不平路面，人車向
    左傾倒，安全帽、頭部等多處立即被該大客車右後輪輾壓，
    機車倒地亦往前刮地一段距離，其明知有異狀，復不下車查
    看，應係心存僥倖，試圖逃脫責任，此以被告被汽車司機追
    上並告知肇事後，臉上並無何驚訝之表情，仍未急於回到現
    場，反再超過一個交岔路口後始迴回現場（汽車司機告知時
    約為十時十五分以前，回到現場時為十時十八分以後），足
    見被告明知自己確實肇事仍不願負責之心態，其未對被害人
    進行救護即離開現場，其有肇事逃逸之意，亦甚顯然，被告
    空言否認與所有上開辯解，乃屬圖卸刑責之詞，不足採信。
    本件事證明確，被告犯行洵堪認定。
三、按被告為巨業交通股份有限公司之大客車司機，負責駕駛運
    送乘客，為從事業務之人，業據被告供明在卷，其於執行駕
    駛業務時肇事，係犯刑法第二百七十六條第二項之業務過失
    致死罪；被告駕駛上開動力交通工具肇事，致被害人死亡而
    逃逸部分，係犯同法第一百八十五條之四之肇事逃逸罪。被
    告所犯上開二罪間，犯意各別，行為互殊，應予分論併罰。
四、原審就業務過失致死部分對被告予以論罪科刑，固非無見，
    惟依道路交通安全規則第一百零一條第五款之規定，超車時
    應於前車左側保持半公尺以上之間隔，本件被告超車，已保
    持大約一公尺之間隔，已據被告供述明確，並經目擊證人郭
    水波於偵查中證述屬實，被告超車之過程應無安全顧慮，亦
    有國立交通大學行車事故鑑定意見書附卷可稽，台灣省台中
    縣區車輛行車事故鑑定委員會鑑定意見書及台灣省汽車肇事
    覆議鑑定委員會覆議函，所稱被告超車時未保持適當之安全
    間隔乙節，核與事實不符，關於此部分不予採信。原審認定
    被告未保持安全距離（間隔之誤），即有未合，被告上訴意
    旨否認犯罪，檢察官上訴意旨認原審量刑過輕，均指摘原判
    決此部分不當，雖無足取，然原判決此部分既有上述可議之
    處，即屬無可維持，仍應由本院將原判決此部分及執行刑予
    以撤銷改判，爰審酌被告之過失程度、被害人因本件車禍事
    故死亡、被告事後否認犯行、迄未與被害人家屬成立民事和
    解、及犯罪後態度等一切情狀，量處有期徒刑壹年參月。
五、原審就肇事逃逸部分，適用刑法第一百八十五條之四之規定
    ，審酌被告於肇事後非但未報警救護，反棄被害人於不顧，
    惡行非輕，事後否認犯行，迄未成立民事和解，及其他一切
    情狀，量處有期徒刑捌月，其認事、用法及量刑，並無不當
    ，被告上訴否認犯罪，檢察官上訴認原審量刑過輕，均指摘
    原判決此部分不當，為無理由，均應予駁回。
六、被告所犯上開業務過失致死罪及肇事逃逸罪，犯意各別，行
    為互殊，應予分論併罰。駁回上訴與撤銷改判部分所處之刑
    ，應執行有期徒刑壹年玖月。
七、據上論斷，應依刑事訴訟法第三百六十九條第一項前段、第
    三百六十四條、第二百九十九條第一項前段、第三百六十八
    條，刑法第二百七十六條第二項、第五十一條第五款，罰金
    罰鍰提高標準條例第一條前段，判決如主文。
本案經檢察官謝岳錦到庭執行職務。
中　　華　　民　　國　　94　　年　　7 　　月　　12　　日
                刑事第十庭  審判長法　官　林　照　明
                                  法　官　林　清　鈞
                                  法　官　吳　重　政
上列正本證明與原本無異。
如不服本判決應於收受送達後十日內向本院提出上訴書狀，其未
敘述上訴之理由者並得於提起上訴後十日內向本院補提理由書（
均須按他造當事人之人數附繕本）。
                                  書記官　劉　建　智
中　　華　　民　　國　　94　　年　　7 　　月　　13　　日
附錄：
刑法第二百七十六條第二項：
從事業務之人，因業務上之過失犯前項之罪者，處五年以下有期
徒刑或拘役，得併科三千元以下罰金。
刑法第一百八十五條之四：
駕駛動力交通工具肇事，致人死傷而逃逸者，處六月以上五年以
下有期徒刑。
                                                      Ｉ
